---
title: "Skolerne i Esbjerg"
subtitle: "Statistiske analyser </br> baseret på sociale faktorer og karaktergennemsnit"
author: "Peer Christensen"
date: "2018/10/21 (opdateret: `r Sys.Date()`)"
output:
  xaringan::moon_reader:
    lib_dir: libs
    nature:
      highlightStyle: github
      highlightLines: true
      countIncrementalSlides: false
---

```{r setup, include=FALSE}
options(htmltools.dir.version = FALSE)
knitr::opts_chunk$set(echo = F,fig.width=10,fig.height = 7)
```

```{r echo=FALSE, message=F,warning=F}

library(factoextra)
library(GGally)
library(tidyverse)
library(ggbiplot)
library(ggcorrplot)
library(magrittr)
library(viridis)
library(leaps)
library(broom)
library(FactoMineR)

theme_set(theme_bw())

df <- read_csv2("skoler.csv") %>%
  filter(!skole %in% c("0_5","6_16"))

df$karakter <- as.character(df$karakter)
df$karakter <- gsub('^([0-9]{1})([0-9]+)$', '\\1.\\2', df$karakter)
df$karakter <- as.numeric(df$karakter) 

df$skole = gsub("skolen|_Skole","",df$skole)

df %<>% 
  mutate(k1  = k1/sum,
         k2  = k2/sum,
         k2a = k2a/sum,
         k2b = k2b/sum,
         k2c = k2c/sum,
         k3  = k3/sum,
         `0_opfyldt` = `0_opfyldt`/sum,
         `1_opfyldt` = `1_opfyldt`/sum,
         `2_opfyldt` = `2_opfyldt`/sum,
         `3_opfyldt` = `3_opfyldt`/sum) %>%
  select(-sum)

```
class: inverse, center, middle

# Data

---

## Faktorer

- k1: enlig forælder

- k2: forældre med anden etnisk herkomst

- k3: forældre med lavt uddannelsesniveau

- karaktergennemsnit, alle fag, 9. kl. afgangsprøver



k2 er videre inddelt i tre landegrupper (a,b,c).

Derudover er der variabler for antallet af kriterier der er opfyldt.

Tallene i analyserne er proportioner af det samlede elevtal pr. skole.

---

```{r echo=F}
options(digits = 2)
knitr::kable(df,format="html") %>%
  kableExtra::kable_styling(font_size = 10) 
```

---
## Andel af elever pr. skole for hvert kriterium
```{r}
df %>% 
  gather(key = kriterium, value = andel, k1,k2,k3) %>%
  ggplot(aes(x=kriterium,y=andel,fill=skole)) + 
  geom_col() +
  scale_fill_viridis_d(guide=FALSE) +
  facet_wrap(~skole) +
  guides(legend=F)

```
---
## Herkomst: elevandel fordelt på landegrupper
```{r}
df %>% 
  gather(key = kriterium, value = andel, k2a,k2b,k2c) %>%
  ggplot(aes(x=kriterium,y=andel,fill=skole)) + 
  geom_col() +
  scale_fill_viridis_d(guide=FALSE) +
  facet_wrap(~skole) +
  scale_x_discrete(breaks=c("k2a","k2b","k2c"),
        labels=c("A", "B", "C"))
```
---
## Antal kriterier opfyldt pr. skole
```{r}
df %>% 
  gather(key = kriterium, value = andel, `0_opfyldt`,`1_opfyldt`,`2_opfyldt`,`3_opfyldt`) %>%
  ggplot(aes(x=kriterium,y=andel,fill=skole)) + 
  geom_col() +
  scale_fill_viridis_d(guide = FALSE) +
  facet_wrap(~skole) +
  scale_x_discrete(breaks=c("0_opfyldt","1_opfyldt","2_opfyldt","3_opfyldt"),
        labels=c("0", "1", "2","3"))
```
---
class: inverse, center, middle

# Korrelationer

---
## Korrelationer mellem faktorer
```{r fig.height = 6}
sign_test <- df  %>% 
  select(-skole) %>%
  filter(!is.na(karakter)) %>%
  cor_pmat()

df  %>% 
  select(-skole) %>%
  filter(!is.na(karakter)) %>%
  cor() %>%
  ggcorrplot(type   = "lower", 
             p.mat  = sign_test,
             colors = c(viridis(3)[1], "white", viridis(5)[4]))
```
<p align="center">ikke-signifikante korrelationer markeret med X</p>
---
class: inverse, center, middle

# Distance matrix

<p align="center"><i>Hvor meget ligner skolerne hinanden på baggrund af samtlige faktorer?</i></p>

---
```{r fig.height=8.5,fig.width=9}

df_scale <- df %>%
  select(-skole) %>%
  filter(!is.na(karakter)) %>%
  scale() %>% 
  data.frame()
row.names(df_scale) = df$skole[!is.na(df$karakter)]

df_dist <- get_dist(df_scale, stand = TRUE, method = "pearson")
fviz_dist(df_dist,gradient = list(low = viridis(3)[1], mid = "white", high = viridis(5)[4])) +
  theme_minimal() +
  theme(axis.text.x  = element_text(angle=45, hjust=1))
```
---
class: inverse, center, middle

# Klyngeanalyser

<p align="center"><i>Hvordan kan skolerne grupperes?</i></p>

---
## K-means clustering
```{r}
set.seed(324789)
km.res <- kmeans(df_scale, 3, nstart = 25)

fviz_cluster(km.res, data = df_scale,
             ellipse.type = "convex",
             repel = T,
             palette = viridis(10)[c(1,4,8)],
             ggtheme = theme_minimal(),
             main=F)
```
---
## Hierarkisk clustering
```{r}
res.hc <- df_scale %>%
  dist(method = "euclidean") %>% # Compute dissimilarity matrix
  hclust(method = "ward.D2")     # Compute hierachical clustering

fviz_dend(res.hc, k = 3, # Cut in four groups
          cex = 1, # label size
          k_colors = viridis(10)[c(1,4,8)],
          color_labels_by_k = TRUE, 
          rect = TRUE,
          main=NULL) +
  ylim(c(-5,18))
```
---

class: inverse, center, middle

# Principal components analyse

<p align="center"><i>en metode til at visualisere mange indbyrdes korrelerede faktorer</i></p>

---
```{r fig.height=11,fig.width=13, warning=F,message=F}
df_pca2 <- PCA(df_scale, graph = FALSE)

fviz_pca_biplot(df_pca2, 
             fill.ind = factor(km.res$cluster), 
             col.ind = factor(km.res$cluster),
             palette=viridis(9)[c(2,5,8)],
             repel = TRUE,
             addEllipses = TRUE,
             #ellipse.type="confidence", # for få punkter i gr. 3
             legend.title="Gruppe",
             alpha.var="contrib",
             col.var = "gray47",
             title=NULL)
```
---
class: inverse, center, middle

# Lineær regression

<p align="center"><i>Hvilke faktorer udgør den bedste statiske model for karaktergennemsnit?</i></p>
---
## Metode
- <b>Best subsets regression</b> med faktorerne k1, k2, og k3
- Antallet af faktorer udvælges vha. <i>Adjusted R-squared</i>
```{r fig.height=6,fig.width=6}
models <- regsubsets(karakter~k1+k2+k3 -skole, data = df, nvmax = 3)

plot(models,scale="adjr2",col = viridis(10)[3:9])
```
<p align="left">Modellen med k2 som eneste faktor er den bedste (højeste Adj.R2)</p>
---
## Opsummering af modellen
```{r}
fit <- lm(karakter~k2 -skole,data=df)
knitr::kable(glance(fit)[1:2],format="html")
```
</br> 
```{r}
knitr::kable(tidy(fit),format="html")
```
---
## karakter ~ k2
```{r warning=F}
df %>% 
  ggplot(aes(x=k2,y=karakter)) +
  geom_point(size = 5,alpha=.8) +
  geom_smooth(method="lm", colour = viridis(10)[10], fill = viridis(1)) +
  scale_fill_viridis_d()
```